【裁判字號】    97,重訴,90
【裁判日期】    971006
【裁判案由】    損害賠償
【裁判全文】
臺灣臺北地方法院民事裁定              97年度重訴字第90號
聲  請  人
即  被  告  匯僑股份有限公司
法定代理人  乙○○
訴訟代理人  黃智絹律師
            林大鈞律師
相  對  人
即  原  告  Sampo Jap.
法定代理人  甲○○○
訴訟代理人  林昇格律師
複  代理人  李志成律師
            黃維倫律師
上列當事人間請求損害賠償事件，被告聲請命原告供訴訟費用之
擔保，本院裁定如下：
    主  文
相對人即原告應於本裁定送達後十日內，為聲請人即被告供訴訟
費用擔保金新臺幣玖拾參萬陸仟肆佰肆拾捌元。
    理      由
一、按原告於中華民國無住所、事務所及營業所者，法院應依被
    告聲請，以裁定命原告供訴訟費用之擔保；訴訟中發生擔保
    不足額或不確實之情事時，亦同。前項規定，如原告請求中
    ，被告無爭執之部分，或原告在中華民國有資產，足以賠償
    訴訟費用時，不適用之。又法院命原告供擔保者，應於裁定
    中定擔保額及供擔保之期間。民事訴訟法第96條、第99條分
    別定有明文。所謂被告於各審應支出之費用總額，係指法院
    預計被告於本案第一審至第三審訴訟程序中，可能支出各項
    訴訟費用之總額而言。又依民事訴訟法第466條之1、之3規
    定，對於第二審判決上訴，上訴人應委任律師為訴訟代理人
    ，第三審律師之酬金，為訴訟費用之一部，並應限定其最高
    額，其酬金支給標準，由最高法院擬訂報司法院核定之。而
    依最高法院選任律師為訴訟代理人辦法及第三審律師之酬金
    支給標準第8 條規定，法院裁定律師酬金時，應斟酌案情之
    繁簡、訴訟之結果及律師之勤惰，於民事財產權之訴訟，於
    訴訟標的金額3％以下，但最高不得逾新臺幣（下同）50 萬
    元，且當事人約定之酬金較低者，不得超過其約定。是第二
    審及第三審之裁判費及第三審律師之酬金，均應屬上開定擔
    保額之範疇，殆無疑義。
二、聲請人即被告聲請意旨略以：相對人即原告係外國公司，在
    中華民國無住所、事務所或營業所，依原告所提之證據僅有
    辦事處，辦事處不能有營業行為，不符合民事訴訟法第96條
    第1項之規定，為此爰請法院裁定命原告為被告提供訴訟費
    用之擔保等語。相對人即原告則抗辯：依據公司法第386 條
    有外國公司設置代表人辦事處之明文規定，設辦事處是要業
    務上為法律行為，屬於第96條的事務所，自毋庸供費用之擔
    保云云，並提出商業司網站之公司基本資料查詢文件為證。
三、按外國法人在中華民國設有事務所者，準用民法第48條、第
    61條之規定，民法總則施行法第13條定有明文，民法第48條
    第1項第3款、第61條第1項第3款規定主事務所及分事務所應
    為登記之事項。又外國公司依公司法第371條第2項規定，非
    經認許，並辦理分公司登記者，不得在中華民國境內營業；
    若外國公司因無意在中華民國境內設立分公司營業，未經申
    請認許而派其代表人在中華民國境內為業務上之法律行為時
    ，亦應依公司法第386條規定報明相關資料申請中央主管機
    關備案（未經認許者營業之備案）。
四、經查：相對人即原告提出外國公司指派代表人報備基本資料
    ，然該等資料僅證明相對人指派之代表人其在中華民國境內
    為法律行為，並有一聯絡辦事處所而已，並非原告在中華民
    國境內有何營業行為而依法設有住所、事務所或營業所，此
    觀之公司法第386條第1項前段之規定甚明。揆諸前開說明，
    自應認相對人即原告於中華民國無住所、事務所及營業所，
    被告既提出訴訟費用擔保之抗辯，原告自應供此部分之擔保
    。查，原告起訴被告本給付3,031萬9,957元，其中第一審之
    裁判費27萬8,816 元部分，業據原告繳納，故原告應供擔保
    之訴訟費用，應以第二、三審之裁判費及第三審之律師費為
    限。其中第二、三審之裁判費均為41萬8,224 元。第三審律
    師費用依據首揭規定計算應得之金額為90萬9,599 元（計算
    式：30,319,957×3％＝909,599，元以下四捨五入），本院
    審酌本件案件之繁雜程度認本件第三審之律師費用暫訂以10
    萬元為宜。故本件原告應供擔保之金額為936,448元（計算
    式：418,224×2＋100,000＝936,448）。
五、爰裁定如主文所示。
中    華    民    國    97    年    10    月    6     日
                  民事第三庭  審判長法  官  丁蓓蓓
                                    法  官  黃書苑
                                    法  官  周玉琦
以上正本係照原本作成。
如對本裁定抗告須於裁定送達後10日內向本院提出抗告狀，並繳
納抗告費新臺幣1,000元。
中    華    民    國    97    年    10    月    6     日
                                    書記官  朱俶伶


司法院資訊處製作；財團法人民間司法改革基金會備份。
